臺灣臺北地方法院民事判決
109年度重勞訴字第46號
原      告  詹文義  

            唐乾賓  
前二人共同
訴訟代理人  沈以軒律師
            郭銘濬律師
            林栗民律師
被      告  嬌生股份有限公司


法定代理人  田中美由紀

被      告  嬌生股份有限公司職工福利委員會

法定代理人  陳莉婷  
前二人共同
訴訟代理人  陳彥希律師
            許珍珍律師
            陳良彥律師
上列當事人間確認僱傭關係存在等事件，本院於民國111年1月13
日言詞辯論終結，判決如下：
    主  文
確認原告丙○○、乙○○與被告嬌生股份有限公司間之僱傭關係存在
。
被告嬌生股份有限公司應自民國108年7月19日起至原告丙○○復職
日止，按月於每月最末工作日給付原告丙○○新臺幣128,690元，
及各自期應給付翌日起至清償日止，按年息百分之5計算之利息
。
被告嬌生股份有限公司應給付原告丙○○新臺幣50,432元，及自民
國109年1月3日起至清償日止，按年息百分之5計算之利息；及自
110年1月起至原告丙○○復職日止，按年於每年1月2日給付原告丙
○○新臺幣110,890元，及自各期應給付翌日起至清償日止，按年
息百分之5計算之利息。
被告嬌生股份有限公司應自民國108年7月19日起至原告丙○○復職
日止，按月提繳新臺幣7,902元至原告丙○○設於勞工保險局之勞
工退休金個人專戶。
被告嬌生股份有限公司應自民國108年7月19日起至原告乙○○復職
日止，按月於每月最末工作日給付如附表「被告公司應給付之薪
資」欄所示金額，及各自如附表「利息起算日」欄所示之日起至
清償日止，按年息百分之5計算之利息。
被告嬌生股份有限公司應給付原告乙○○新臺幣74,618元，及自民
國109年1月3日起至清償日止，按年息百分之5計算之利息；及自
110年1月起至原告乙○○復職日止，按年於每年1月2日給付原告乙
○○新臺幣164,070元，及自各期應給付翌日起至清償日止，按年
息百分之5計算之利息。
被告嬌生股份有限公司應自民國108年7月19日起至原告乙○○復職
日止，按月提繳新臺幣9,000元至原告乙○○設於勞工保險局之勞
工退休金個人專戶。
原告丙○○、乙○○其餘之訴駁回。
訴訟費用由被告嬌生股份有限公司負擔。
本判決第二、三、四、五、六、七項所命給付已到期部分得假執
行，但被告嬌生股份有限公司如各以各期應給付之金額為原告預
供擔保，得免為假執行。
    事實及理由
壹、程序部分：
　　原告起訴時，被告嬌生股份有限公司（下稱被告公司）法定
    代理人原為関口修平，嗣於訴訟進行中變更為甲○○○○，經其
    以書狀聲明承受訴訟，依民事訴訟法第175條、第176條規定
    ，核無不合，應予准許。
貳、實體部分：
一、原告主張：
　㈠原告丙○○自民國87年2月2日起任職於被告公司，擔任北區業
    務副理一職，原告丙○○擔任被告公司業務主管期間，始終善
    盡職責，未曾受有任何記過等懲戒處分；原告丙○○並按每月
    或每年分別自被告公司或被告嬌生股份有限公司職工福利委
    員會（下稱被告職福會）受領以下金額：1、原告丙○○遭違
    法解僱前，每月月薪為新臺幣（下同）128,690元，其中本
    薪為110,890元，伙食費5,000元、汽車津貼11,000元、電話
    津貼1,800元；2、被告公司按年於每年1月2日給付相當於1
    個月本薪之年終獎金，並按薪資獎金辦法於每年4月最末工
    作日給付勞動節獎金200元、於每年5月最末工作日給付端午
    節獎金500元、於每年8月最末工作日給付中秋節獎金500元
    予原告丙○○；3、被告職福會按年於每年4月最末工作日給付
    勞動節獎金2,800元、於每年5月最末工作日給付端午節獎金
    3,000元及生日禮金1,000元、於每年8月最末工作日給付中
    秋節獎金3,000元予原告丙○○，並於每年12月提供面額24,00
    0元之遠東百貨股份有限公司或太平洋崇光百貨股份有限公
    司禮券供原告丙○○選擇。
　㈡原告乙○○自88年1月18日起任職於被告公司，擔任中南區業務
    一職，原告乙○○在職期間始終善盡職責，未受有被告公司任
    何記過等懲戒處分。原告乙○○並按每月或每年分別自被告公
    司或被告職福會受領以下金額：1、原告乙○○遭違法解僱前
    ，每月月薪為170,870元，其中本薪為164,070元，伙食費5,
    000元、電話津貼1,800元；2、被告公司按年於每年1月2日
    給付相當於1個月本薪之年終獎金，並按薪資獎金辦法於每
    年4月最末工作日給付勞動節獎金200元、於每年5月最末工
    作日給付端午節獎金500元、於每年8月最末工作日給付中秋
    節獎金500元予原告乙○○；3、被告職福會亦按年於每年4月
    最末工作日給付勞動節獎金2,800元及生日禮金1,000元、於
    每年5月最末工作日給付端午節獎金3,000元、於每年8月最
    末工作日給付中秋節獎金3,000元予原告乙○○，並於每年12
    月提供面額約24,000元之遠東百貨股份有限公司或太平洋崇
    光百貨股份有限公司禮券供原告乙○○選擇。
　㈢詎料，被告公司無故於108年1月通知被告公司員工（包含原
    告二人），要求交出IPad、公司筆電、手機等物品，接受被
    告公司無端之盤查；並於108年3月要求包含原告二人在內之
    數名員工接受香港律師之一對二調查，經過原告充分說明，
    被告公司於該時點後，並未對原告再進行任何查證或懲處，
    惟被告公司卻於108年7月18日突要求原告至被告公司，並當
    面交付信封，信函中被告公司分別指摘原告丙○○有「怠忽管
    理職守未阻止下屬違反法律及公司政策之行為，並違法取得
    病患個人資料，違反對公司業務、財務及其他直接或間接利
    益上應盡之忠誠義務，造成重大損害。」、原告乙○○有「違
    法取得病患個人資料，違反對公司業務、財務及其他直接或
    間接利益上應盡之忠誠義務，造成公司重大損害。」等情事
    云云，故依據被告公司工作規則第91條第1項第17款、勞基
    法第12條第1項第4款「違反勞動契約或工作規則，情節重大
    」之規定，終止與原告間之勞動契約。嗣後，原告旋分別於
    108年7月19日、23日以存證號碼第001338號、000835號存證
    信函向被告公司駁斥於彼等任職期間並無違法取得病患個資
    致違反勞動契約或工作規則等情事，故被告公司於108年7月
    18日所為之解僱行為屬違法，並陳明仍願意繼續提供勞務。
    嗣經臺北市政府勞動局勞資爭議調解會，調解不成立，爰提
    起本訴。
　㈣被告公司於108年1月即要求原告攜帶被告公司配發之筆電及I
    Pad至臺北辦公室，並要求原告交出相關硬碟資料，甚至要
    求提供個人手機審查，並於108年3月再次約談原告二人，如
    原告有違法之情事（此為假設語氣，原告否認有任何違法情
    事），顯見被告公司最遲於108年3月時即已知悉並確信原告
    存在相關違法情事；是依勞動基準法（下稱勞基法）第12條
    第2項規定，被告公司至遲應於108年4月底前即應依法通知
    原告，被告公司將分別與渠等終止勞動契約。惟查，原告卻
    遲於108年7月18日始分別遭被告公司通知解僱，是被告公司
    顯已逾除斥期間，故應認被告公司之解僱行為係屬違法。
　㈤原告丙○○絕無被告公司所稱有違反勞動契約或工作規則之行
    為，蓋被告公司於終止函中雖陳稱原告丙○○有怠忽管理職守
    ，未阻止下屬違反法律及公司政策之行為，並違法取得病患
    個資，故違反被告公司所頒佈之工作規則第91條第1項第17
    款規定：「員工違反對公司之業務、財務、其他直接或間接
    利益上應盡之忠誠義務，或發生利益衝突，情節重大者。」
    云云。惟被告公司自違法終止勞動契約至今，尤以在勞資爭
    議調解期間，均未具體指摘或舉證原告丙○○有何「怠忽管理
    職守」或「違法取得病患個資之行為」而有違反對於被告公
    司之忠誠義務，是被告公司依據工作規則第91條第1項第17
    款規定，不經預告終止與原告丙○○之勞動契約，實屬違法無
    效。另原告乙○○亦無被告公司所稱有違反勞動契約或工作規
    則之行為，蓋本件被告公司於終止函陳稱原告乙○○違法取得
    病患個人資料，致違反被告公司所頒佈之工作規則第91條第
    1項第17款規定：「員工違反對公司之業務、財務、其他直
    接或間接知益上應盡之忠誠義務，或發生利益衝突，情節重
    大者。」云云，然被告公司自違法終止勞動契約至今，未合
    理指述說明並具體舉證原告乙○○有何「違法取得病患個資之
    行為」；亦未說明並舉證證明原告乙○○如何違反對公司之業
    務、財務、其他直接或間接利益上應盡之忠誠義務，或發生
    利益衝突。據此，被告公司不經預告終止與原告乙○○之勞動
    契約，堪認實屬違法無效。綜上，被告公司依勞基法第12條
    第1項第4款規定終止兩造間之勞動契約，自屬違法。
　㈥被告公司固提出被證5之電子信函，及其附件中包含病患姓名
    之週報表，並聲請當庭勘驗證明其有接收病患個資之事實。
    惟縱認被證5為真正（假設語），此實為鉅杏公司衛教師之
    疏失，蓋原告乙○○僅「被動接受」，無從證明其「主動要求
    提供或蒐集病患個資」而有違反個資法之問題。被告公司提
    出訴外人劉雯琪與Iris之Line對話，至多僅能知悉原告丙○○
    請求Iris提供相關醫院CRC報表，無從證明其「主動要求提
    供或蒐集病患個資」而有違反個資法之問題。實則，原告丙
    ○○之所以請求提供CRC報表，亦僅係為完成被告公司所交辦
    之工作，即監督管理鉅杏公司衛教師工作狀況、工作時間、
    加班情形與自費贈針管理。又107年9月11日之對話內容，對
    話當事人均為訴外人，而Iris所稱「病人的資料」、「medi
    cal」、「每周的報表」所指為何、與原告二人有何關聯及
    完整對話脈絡等節均無從確知，被告公司卻逕行推論「原告
    二人故意、違法索取病患個資」，實有悖於論理法則。又10
    7年9月12日、13日之對話內容，Iris所稱「VAP」、「新的
    版本」及「新表格」所指為何、與原告二人有何關聯及完整
    對話脈絡等節，亦無從確知，且對話當事人均為訴外人，被
    告公司逕行推論原告二人故意違法索取病患個資，顯有斷章
    取義之嫌。實則，依原告所知，VAP如係指Value Adding Pr
    ogram（中譯：藥品加值計畫），應為被告公司之公關部門
    活動，發起與執行均與業務部門無關，即系爭對話內容根本
    與原告及所屬免疫部門無涉，無從作為被告公司解僱之依據
    。被告公司指摘原告以病患個資評估績效、分析醫師開藥或
    企圖影響醫師處方部分，迄今未為具體舉證，且本件所涉喜
    達諾(Stelara)及欣普尼(Simponi)，均為生物製劑，醫師於
    處方前須經嚴格審核，而原告僅為業務人員，實無從影響醫
    師之治療處方及決定。
　㈦被告指摘原告所違反之電子郵件使用政策，被告公司亦未舉
    證說明有予以公開揭示，使之成為公司工作規則而得拘束員
    工。原告使用Gmail係經被告公司核准，蓋除被告公司配發
    之I-PAD須使用Gmail登入外，向來就員工旅遊之投票及年終
    禮券選擇等事務，被告公司亦均透過Gmail為之。況原告為
    業務人員，工作性質上經常必須在外處理公務，而早期在外
    使用公司信箱，須插入token解鎖連線回公司始能開啟，對
    業務人員甚為不便，故實有依情形使用Gmail之必要，此亦
    為被告公司所同意。故自102年9月迄今，被告公司歷經4位
    總經理與多位免疫事業部門處長、副處長更迭，原告均未遭
    被告公司以「違規使用私人信箱」為由而為任何口頭或書面
    之懲戒。
　㈧被告公司固指摘，原告以私人信箱蒐集病患個資，使用於銷
    售業務上云云，惟所提事證顯有疑義。且被告公司迄今仍未
    說明，縱依包含病人姓名等個資之週報表，何以原告即得以
    分析特定醫師開藥習慣、調整行銷策略，甚至影響醫師處方
    判斷。被告公司另稱，原告二人嚴重影響其內部管理秩序與
    商譽等情，迄今亦未見有舉證說明。況查，依被告公司工作
    規則第89條第8款及第90條第9款等規定，就員工有「從事違
    反法令、妨害名譽之行為而造成公司名譽或信用損害」或「
    執行職務期間於場所中故意從事違反法令之行為」等情事時
    ，尚得以記小過、記大過等替代手段予以懲戒，故縱認原告
    有被告公司所指摘違反勞動契約或工作規則之情事（假設語
    ），惟衡酌原告任職期間從未受有任何口頭或書面懲處、被
    告公司實際上未因原告之行為受有何等損害或商譽受損，而
    原告所屬團隊自102年至108年間至少為被告公司創造數十億
    營收等節，被告公司卻於相關事證資料甚少且顯有疑義之情
    況下，逕予原告最嚴厲之解僱處分，顯有過當。
　㈨被告於108年7月18日終止與原告等兩人間之勞動契约之行為
    既因違法而無效，被告公司、被告職福會應依法依約按期給
    付原告之薪資、獎金及勞工退休金等數額如下：
　⒈按月給付薪資部分：
  ⑴原告丙○○：
　　被告公司違法終止勞動契約前，其每月薪資係128,690元，
    薪資結構為本薪110,890元、伙食費5,000元、汽車津貼11,0
    00元、電話津貼1,800元（計算式：110,890+5,000+11,000+
    1,800=128,690）。被告公司於108年7月18日通知解僱原告
    丙○○既屬違法，而原告丙○○業已發函提出給付勞務之意思表
    示，然遭被告公司所拒，是被告公司即已預示拒絕受領原告
    丙○○所提供之勞務，故原告依法自得依據民法第487條前段
    與勞動契約之約定，向被告公司請求給付自108年7月19日起
    至原告丙○○復職日止，按每月最末一個工作日給付月薪薪資
    128,690元。
  ⑵原告乙○○：
　　被告公司違法終止勞動契約前，其每月薪資係170,870元，
    薪資結構為本薪164,070元、伙食費5,000元、電話津貼1,80
    0元（計算式：164,070+5,000+1,800=170,870）。被告公司
    於108年7月18日通知解僱原告乙○○既屬違法，而原告乙○○業
    已發函提出給付勞務之意思表示，然遭被告公司所拒，是被
    告公司即已預示拒絕受領原告乙○○所提供之勞務，故原告乙
    ○○自得依據民法第487條前段與勞動契約之約定，向被告公
    司請求給付自同年7月19日起至原告乙○○復職日止，按每月
    最末一個工作日給付月薪薪資170,870元。
  ⒉提繳法定勞工退休金部分：
　⑴原告丙○○之部分：
　  原告丙○○之每月薪資係128,690元，依勞工退休金月提繳工
    資分級表，原告丙○○之月提繳工資應屬於第58級，又兩造僱
    傭關係依法既然繼續存在，被告公司自應按月提繳工資131,
    700元提繳6%即7,902元至原告丙○○於勞工保險局設立之退休
    金個人專戶。
　⑵原告乙○○之部分：
　　原告乙○○之每月薪資係170,870元已如前述，依勞工退休金
    月提繳工資分級表，原告乙○○之月提繳工資應屬於第61級，
    又兩造僱傭關係依法既然繼續存在，被告公司自應按月提繳
    工資150,000元提繳6%即9,000元至原告絲賓於勞工保險局設
    立之退休金個人專戶。
　⒊被告公司優惠提撥勞工退休金部分：
　　被告公司依據勞基法第12條第1項第4款「違反勞動契約或工
    作規則，情節重大」解僱原告之行為係屬無效已如前述，是
    兩造僱傭關係依法當然繼續存在，被告公司自應依照優惠提
    撥辦法繼續為原告相對提撥優惠勞工退休金至被告公司為原
    告二人所設立之帳戶，合先敘明。
　⑴原告丙○○之部分：
　　於受僱期間，原告丙○○均自願提撥6％工資至勞保局個人專戶
    （參見薪資單「自願提撥率」欄），被告公司依其優惠提撥
    辦法，於108年3月以來均為原告丙○○相對提撥4,990元至公
    司為員工所設個人帳戶（計算式：110,890*0.06*0.75=4,99
    0)。是108年7月18日被告公司所為之解僱既屬違法，兩造僱
    傭關係仍然存在，是被告公司即應按月為原告丙○○後續相對
    提撥勞工退休金4,990元至被告公司為原告丙○○所設之優惠
    提撥個人帳戶。
　⑵原告乙○○之部分：
　　於受僱期間，原告乙○○均自願提撥6％工資至勞保局個人專戶
    （參見薪資單「自願提撥率」欄），被告公司依其優惠提撥
    辦法，於108年3月以來均為原告乙○○相對提撥7,383元至公
    司為員工所設個人帳戶（計算式：164,070*0.06*0.75=7,38
    3)。是108年7月18日被告公司所為之解僱既屬違法，兩造僱
    傭關係仍然存在，被告公司即應按月為原告乙○○後續相對提
    撥勞工退休金7,383元至被告公司為原告乙○○所設之優惠提
    撥個人帳戶。
　⒋其他各項獎金部分：
　⑴原告丙○○之部分：
　①被告公司每年1月2日均依約給付原告丙○○相當於1個月本薪之
    年終獎金，兩造僱傭關係既繼續存在，原告丙○○自得依法請
    求被告公司於108年7月19日起至原告丙○○復職之日止，按年
    於每年1月2日，給付相當於1個月本薪的年終獎金即110,890
    元。
　②又被告公司本應於109年1月2日，給付原告丙○○110,890元之
    年終獎金，卻僅於108年8月給付60,458元，故於108年度之
    年終獎金部分，尚應給付原告丙○○差額50,432元（計算式：
    110,890-60,458=50,432）。
　③被告公司每年均發給勞動節獎金200元、端午節獎金500元、
    中秋節獎金500元予原告丙○○。兩造僱傭關係既繼續存在，
    原告丙○○自得依法請求被告公司至原告丙○○復職之日止，按
    年給付勞動節獎金200元、端午節獎金500元、中秋節獎金50
    0元。
　④被告職福會每年均發給勞動節獎金2,800元、端午節獎金3,00
    0元、中秋節獎金3,000元、生日禮金1,000元，及年終禮金2
    4,000元之太平洋崇光百貨股份有限公司禮券予原告丙○○。
    兩造僱傭關係既繼續存在，原告丙○○自得依法請求被告職福
    會自遭違法解僱時起至原告丙○○復職之日止，按年給付勞動
    節獎金2,800元、端午節獎金3,000元、中秋節獎金3,000元
    、生日禮金1,000元及禮券24,000元之禮券。
　⑵原告乙○○之部分：
　①被告公司每年1月2日均依約給付原告乙○○相當於1個月本薪之
    年終獎金，兩造僱傭關係既繼續存在，原告乙○○自得依法請
    求被告公司於108年7月19日起至原告乙○○復職之日止，按年
    於每年1月2日，給付相當於1個月本薪的年終獎金即164,070
    元。
　②又被告公司本應於109年1月2日，給付原告乙○○164,070元之
    年終獎金，卻僅於108年8月給付89,452元，故於108年度之
    年終獎金部分，尚應給付原告乙○○差額74,618元（計算式：
    164,070-89,452=74,618）。
　③被告公司每年均發給勞動節獎金200元、端午節獎金500元、
    中秋節獎金500元與原告乙○○。兩造僱傭關係既繼續存在，
    原告乙○○自得依法請求被告公司至原告乙○○復職之日止，按
    年給付勞動節獎金200元、端午節獎金500元、中秋節獎金50
    0元。
　④被告職福會年均發給勞動節獎金2,800元、端午節獎金3,000
    元、中秋節獎金3,000元、生日禮金1,000元，及年終禮金24
    ,000元之遠東百貨股份有限公司禮券。兩造僱傭關係既繼續
    存在，原告乙○○自得依法請求被告職福會自遭違法解僱時起
    至原告乙○○復職之日止，按年給付勞動節獎金2,800元、端
    午節獎金3,000元、中秋節獎金3,000元、生日禮金1,000元
    及禮券24,000元。
  ㈦並聲明：
　⒈確認原告丙○○與被告公司間僱傭關係存在。
　⒉被告公司應自108年7月19日起至原告丙○○復職之日止，按月
    於每月最末工作日給付原告丙○○128,690元，及自各期應給
    付日之翌日起至清償日止，按年息5％計算之利息。
　⒊被告公司應自108年7月19日起至原告丙○○復職之日止，按年
    於每年1月2日給付110,890元、於每年4月最末工作日給付20
    0元、5月最末工作日給付500元、8月最末工作日給付500元
    ，及自各期應給付日之翌日起至清償日止，按年息5％計算之
    利息。
　⒋被告公司應自108年7月19日起至原告丙○○復職之日止，按月
    提繳7,902至原告於勞工保險局設立之勞工退休金專戶；並
    按月提撥4,990元至被告公司為原告丙○○所設立之優惠提撥
    個人帳戶。
　⒌被告公司應給付原告丙○○50,432元，及自應給付日之翌日起
    至清償日止，按年息5％計算之利息。
　⒍被告職福會應按年至原告丙○○復職之日止，於每年12月給付2
    4,000元之太平洋崇光百貨股份有限公司禮券予原告丙○○。
　⒎被告職福會應自108年7月19日起至原告丙○○復職之日止，按
    年於每年2月最末工作日給付1,000元、每年4月最末工作日
    給付2,800元、5月最末工作日給付3,000元、8月最末工作日
    給付3,000元，及自各期應給付日之翌日起至清償日止，按
    年息5％計算之利息。
　⒏確認原告乙○○與被告公司間僱傭關係存在。
　⒐被告公司應自108年7月19日起至原告乙○○復職之日止，按月
    於每月最末工作日給付原告乙○○170,870元，及自各期應給
    付日之翌日起至清償日止，按年息5％計算之利息。
　⒑被告公司應自108年7月19日起至原告乙○○復職之日止，按年
    於每年1月2日給付164,070元、於每年4月最末工作日給付20
    0元、於5月最末工作日給付500元、於8月最末工作日給付50
    0元，及自各期應給付日之翌日起至清償日止，按年息5％計
    算之利息。
　⒒被告公司應自108年7月19日起至原告乙○○復職之日止，按月
    提繳9,000元至原告於勞工保險局設立之勞工退休金專戶；
    並按月提撥7,383元至被告公司為原告乙○○所設立之優惠提
    撥個人帳戶。
　⒓被告公司應給付原告乙○○74,618元，及自應給付日之翌日起
    至清償日止，按年息5％計算之利息。
　⒔被告職福會應自108年7月19日起至原告乙○○復職之日止，按
    年於每年4月最末工作日給付3,800元、5月最末工作日給付3
    ,000元、8月最末工作日給付3,000元，及自各期應給付日之
    翌日起至清償日止，按年息5％計算之利息。
　⒕被告職福會應按原告乙○○復職之日止，於每年12月給付24,00
    0元遠東百貨股份有限公司禮券予原告乙○○。
　⒖原告願供擔保請准宣告假執行。
二、被告則以：
　㈠業界規範被告公司一向嚴格要求業務人員遵守業界有關市場
    行銷規範「中華民國開發性製藥研究協會之市場行銷規範」
    (「Codeof Practices of International Research-Based 
    Pharmaceutical Manufacturer's Association」）(簡稱「
    IRPMA」行銷規範)。依照IRPMA行銷規範之規定，必須客觀
    、不得具有行銷性質，不得影響醫師治療決定，其研究並應
    由藥廠的醫藥部門（非行銷或業務部門）負責管理。上開規
    範之目的，即在避免藥廠之業務及行銷部門人員，不當介入
    醫師及病患間之共同治療及處方決定(即「醫病共享決策」
    ），以確保醫護人員開立任何藥品的處方決定之依據，屬於
    完全基於個別病患之個案臨床資料所為之獨立判斷，以避免
    發生藥廠藥品銷售等商業利益與病患最佳治療利益間衝突等
    道德問題，以保障病患最佳利益等醫療權益，此乃業界從業
    人員（尤其是藥廠之業務部門人員）及職業醫護人員眾所皆
    知之基本倫理規範，此參醫師倫理準則第12條規定：「醫師
    應保有專業自主權，對病人之處方、治療或為其轉診之方式
    ，不應受到所屬醫療機構、藥廠、生物科技公司或全民健康
    保險制度之影響」亦明。被告公司遵照業界規範委託第三方
    即鉅杏公司執行藥品風險管理計畫，並於105年起將藥品風
    險管理計畫之業務從行銷、業務部門移除，轉交由與不背負
    業務績效之「醫學事務部門」（Medical Affairs)負責。
　㈡又依照被告之公司政策「嬌生全球資訊資產保護政策」(「Jo
    hnson & Johnson Worldwide Information Asset Protecti
    on Policy」）(簡稱「IAPP」）中有關「電子郵件及即時通
    訊使用政策」（Electronic Mail and Instant Messaging 
    Acceptable Use Policy)之規定，員工只能使用經公司許可
    的電子郵件（email）及即時通訊服務（IM）傳輸工作相關
    資訊。公司並開設相關課程，為員工進行有關IAPP及隱私權
    保護等訓練。原告分別於106年、107年均已完成「IAPP」訓
    練課程，渠二人明知被告公司禁止員工使用私人電子信箱，
    仍以私人電子信箱自鉅杏公司接收病患資訊，顯然係為了避
    免被告公司發現其違法行徑，方以私人電子信箱寄送，而非
    以公務信箱傳送，足認原告顯然明知自鉅杏公司蒐集病歷醫
    療紀錄乃法所不容之行為。
　㈢原告身為公司業務人員，明知依被告公司規定業務單位不應
    介入藥品風險管理計畫之執行，且其職務與被告公司藥品風
    險管理計畫並無關聯，竟自願配合上司指示提供其私人(非
    公務用）電子郵件信箱予鉅杏公司，由鉅杏公司以電子郵件
    寄送其衛教師利用履行合約之機會所蒐集之病患資訊至原告
    及其同部門業務人員之私人電子信箱。被證5即107年10月1
    日電子郵件所夾附之壓縮檔案中，包含有23個excel報表，
    各excel報表均又包含數量不等之多個標籤頁。上開excel報
    表之標籤頁中，除部分記載有個別病患姓名以及病歷號碼之
    外，尚載有醫院名稱及開立處方之醫師姓名、HBV或HCV帶原
    (即B型肝炎或C型肝炎帶原)、IGRATB（即结核病測試）測試
    日期與報告日期及測試結果、申請補助日期、核准補助日期
    、藥物注射史、PASI分數(即乾癬面積暨嚴重度指數)、藥品
    注射日期、返診日，備註欄中亦載有個別病人狀況、開立處
    方之醫師偏好、病患繼續Stelara治療之意願及所採行治療
    方案等諸多詳細病歷醫療紀錄。上開資料過於詳盡，縱令部
    分報表中未載有病患姓名或病歷號碼，仍得以鉅杏公司提供
    之其他資訊彼此相互對照、組合、連結，而得以間接方式識
    別該特定個人，而屬於個人資料保護法（下稱個資法）所規
    範之個人資料。原告取得系爭資料用以分析特定醫師開藥習
    慣，企圖影響醫師開藥量以達行銷藥品目的，此屬藥業自律
    規範所不容。是以，原告等自鉅杏公司收受載有詳細病歷醫
    療紀錄之報表資料，業已違反個資法第6條、IRPMA市場行銷
    規範中有關蒐集病患個資必須取得病患及醫師所簽署之同意
    書等病患隱私保護相關規定以及「嬌生全球資訊資產保護政
    策（即IAPP）中禁止員工使用私人電子信箱之規定。
　㈣原告自鉅杏衛教師取得病患醫療、病歷等敏感個資，用以評
    估其業務績效、分析特定醫師開藥習慣甚至根據該資訊調整
    行銷策略企圖影響醫師開藥量以提昇自身業績，其行為嚴重
    違反前揭「IRPMA」行銷規範，致公司於遭該協會裁罰之風
    險，且造成公司商譽之嚴重損害。
　㈤被告公司董事會於108年7月15日知悉原告上揭違反工作規則
    情形後做出解僱決議，並於同年7月18日依勞基法第12條第1
    項第4款之規定終止勞動契約。原告部門之上揭違規情事遭
    人向美國總公司舉報後，依公司集團規定由總公司指派獨立
    人員來台展開初步調查，以評估檢舉之可信度，並將初步調
    查之意見通知台灣子公司即被告公司，由被告公司之懲戒委
    員會進一步調查後，於108年7月10日製作出調查報告，經本
    地及地區性懲戒委員會同意後將調查結果於108年7月15日提
    交董事會審查。董事會詳閱相關事證，確信包括原告在內之
    8名員工確實違反公司相關政策，符合工作規則第91條第1項
    第17款「員工違反對於公司之業務、財務，其他直接或間接
    利益上應盡之忠誠義務情節重大」之情形，爰決議予以解僱
    。被告公司遂於勞基法第12條第2項所定30日期間內，於同
    年月18日以原告丙○○怠忽管理職守未阻止下屬違反法律及公
    司政策之行為，並違法取得病患個人資料；原告乙○○違法取
    得病患個人資料，二人均違反對於公司之業務、財務，其他
    直接或間接利益上應盡之忠誠義務，造成公司重大損害符合
    工作規則第91條第1項第17款之解僱情形情節重大，依勞基
    法第12條第1項第4款終止與原告二人之勞動契約。被告既然
    已於108年7月18日合法終止雙方勞動契約，原告請求確認僱
    傭關係存在並給付108年7月18日以後之薪資等均無理由。
　㈥被告公司將藥品風險管理計晝，交由「醫學事務部門」(Medi
    cal Affairs)負責，並委託第三方即鉅杏公司協助「醫學事
    務部門」執行藥品風險管理計畫。依雙方簽訂委託合約（下
    稱鉅杏合約，合約期間自107年4月1日至109年12月31日）所
    示，雙方係約定由鉅杏公司派遣「個案管理衛教師」（即衛
    教師)至指定醫療院所執行風險管理計晝，就藥品相關資訊
    與用藥注意事項提供病患衛教並與醫師進行溝通，並將參與
    該風險管理計畫人次之統計資料，以及用藥之不良效應或產
    品品質投訴事件等資訊定期通報被告，俾利被告公司依法向
    主管機關提出追蹤報告。上開合約中，毫無任何約定要求被
    告公司應支援管理鉅杏衛教師之工作時間、工作狀況考核、
    加班費、請假、加薪、年终等獎金之管理事務。此外，訴外
    人鉅杏公司之高秀卿（Tina）108年6月16日依鉅杏合約提供
    執行報告予被告公司之電子郵件顯示，收件人Rita Li、副
    本收件人Caroline Hsu、Jenny Lei等人為被告公司負責鉅
    杏合約之「醫學事務部門」人員，均非原告所屬業務部門之
    相關人員。而依鉅杏合約第4條「合約費用」所規定，被告
    公司基於委託鉅杏公司執行藥品風險管理計畫所應給付之費
    用，包括每月代支代付總費用、每月收取每月代支代付總費
    用之行政管理費、人才招募費以及5%營業稅等。高秀卿(Tin
    a)依據上開合約之規定，於108年7月1日以主旨為「Stelara
    _2019/5請款明細」之電子郵件提供請款明細予被告公司，
    該電子郵件之收件人及副本收件人（Rita Li、Caroline Hs
    u、Jenny Lei)與上開文件相同，均為被告公司負責鉅杏合
    約之「醫療事務部門」人員，更與原告所屬之業務部門無涉
    ；且該電子郵件所檢附請款表單，亦僅是該月個管師之薪資
    、健保等相關人事費用的統計報表，顯與前述原告自鉅杏公
    司取得詳細病歷醫療紀錄毫無關係，可見原告陳稱其收受週
    報表係為了對鉅杏衛教師工作執行為概括之監督管理云云，
    顯有不實。至於原告所呈之工時表與Line通訊截圖，被告否
    認形式上真正。縱令工時表與截圖影本為真，原證15為102
    年1月間「陳淑娟Working Hour Report」，實與本件107年
    開始進行之風險管理計晝之毫無相關；至於原證16至原證17
    之Line通訊截圖，根本與本件之風險管理計晝、甚至與鉅杏
    合約第4條所定之被告公司應給付之每月代支代付總費用、
    每月收取每月代支代付總費用之行政管理費、人才招募費以
    及5%營業稅無任何關聯。至於原證18之委託合約，合約執行
    期間自103年1月1日至104年12月31日，亦與本件風險管理計
    畫無涉。可見，原告二人自鉅杏公司所提供之詳細病歷醫療
    紀錄不是用來對鉅杏衛教師工作執行為概括之監督管理，更
    非渠等所處業務部門工作必須取得之訊息。否則，鉅杏公司
    提供資料時，何須提醒「每週的報表都是私下給的…不能讓m
    edical（按：即被告公司之醫學部門）知道」?原告丙○○透
    過與其同為業務部門之Iris向其主管劉雯琪索取報表時，劉
    雯琪又何須特別指示應使用私人電子信箱自鉅杏公司取得病
    患資料？再再稽證原告辯稱係為了協助對於鉅杏衛教師工作
    執行為概括監督管理之需要向鉅杏公司取得相關報表云云，
    僅只是其掩飾違法行為之臨訟辯詞，要非可採。
　㈦本件原告二人均身為被告公司業務主管之高位，負責管理監
    督業務部門以確保下屬依照公司規定執行職務，對於從業之
    基本倫理應甚為知曉，不應介入藥品風險管理計畫之執行，
    更不應為了銷售藥品之目的而蒐集並利用上開鉅杏衛教師因
    業務取得之病患病歷醫療紀錄。然則，原告不但未盡其管理
    監督之責，反而以身試法從事上揭違法不當行為，以私人電
    子郵件信箱自鉅杏公司取得病患病歷資料，嚴重影響公司內
    部管理秩序以及公司商譽，造成公司管理困難，被告實無法
    再信賴原告，雙方之互信機制已破壞殆盡，已難期待被告採
    取解僱以外手段繼續勞動契約，違反工作規則情節實屬重大
    ，自無從另行採取工作規則中其他警惕態樣的懲處手段，被
    告依勞動基準法第12條第1項第4款終止與原告間之勞動契約
    ，應屬適法等語，資為抗辯。
　㈧並聲明：
　⒈原告之訴及假執行之聲請均駁回。
　⒉如受不利判決，請准預供擔保免為假執行。
三、按確認法律關係之訴，非原告有即受確認判決之法律上利益
    者，不得提起之，民事訴訟法第247 條第1 項定有明文。而
    所謂有即受確認判決之法律上利益，係指法律關係之存否不
    明確，原告主觀上認其在法律上之地位有不安之狀態存在，
    且此種不安之狀態，能以確認判決將之除去者而言，故確認
    法律關係成立或不成立之訴，苟具備前開要件，即得謂有即
    受確認判決之法律上利益。查原告主張被告公司依勞基法第
    第12條第1 項第4 款「違反勞動契約或工作規則，情節重大
    」之規定，終止兩造間之僱傭契約，並非合法，兩造間之僱
    傭關係仍繼續存在等語，為被告公司所否認，則兩造間之僱
    傭關係是否仍繼續存在並不明確，致原告二人在法律上之地
    位及權利有不安之狀態存在，而此種狀態得以本件確認判決
    予以除去，揆諸上開說明，原告提起本件確認兩造僱傭關係
    存在之訴即有受確認判決之法律上利益，先予敘明。
四、得心證之理由：
　　原告丙○○主張其自87年2月2日起任職於被告公司，擔任北區
    業務副理一職，迄1087月18日遭解僱前，月薪為128,690元
    ，其中每月本薪為110,890元，伙食費5,000元、汽車津貼11
    ,000元、電話津貼1,800元。被告公司按年於每年1月2日給
    付相當於1個月本薪之年終獎金，並按薪資獎金辦法於每年4
    月最末工作日給付勞動節獎金200元、於每年5月最末工作日
    給付端午節獎金500元、於每年8月最末工作日給付中秋節獎
    金500元與原告丙○○。被告職福會則按年於每年4月最末工作
    日給付勞動節獎金2,800元、於每年5月最末工作日給付端午
    節獎金3,000元及生日禮金1,000元、於每年8月最末工作日
    給付中秋節獎金3,000元與原告丙○○，並於每年12月提供面
    額24,000元之遠東百貨股份有限公司或太平洋崇光百貨股份
    有限公司禮券供原告丙○○選擇。另原告乙○○主張其自88年1
    月18日起任職於被告公司，擔任中南區業務一職，迄108年7
    月18日遭解僱前，月薪為170,870元，其中每月本薪為164,0
    70元，伙食費5,000元、電話津貼1,800元。被告公司按年於
    每年1月2日給付相當於1個月本薪之年終獎金，並按薪資獎
    金辦法於每年4月最末工作日給付勞動節獎金200元、於每年
    5月最末工作日給付端午節獎金500元、於每年8月最末工作
    日給付中秋節獎金500元與原告乙○○。另被告職福會則按年
    於每年4月最末工作日給付勞動節獎金2,800元及生日禮金1,
    000元、於每年5月最末工作日給付端午節獎金3,000元、於
    每年8月最末工作日給付中秋節獎金3,000元與原告乙○○，並
    於每年12月提供面額約24,000元之遠東百貨股份有限公司或
    太平洋崇光百貨股份有限公司禮券供原告乙○○選擇。被告公
    司於108年1月通知原告二人，要求交出IPad、公司筆電、手
    機等物品，並接受被告公司之調查；並於108年3月要求原告
    二人接受香港律師之一對二調查。被告公司於108年7月18日
    以原告違法取得病患個資，並以違反工作規則第91條第1項
    第17款、勞基法第12條第1項第4款規定與原告終止勞動契約
    等情，為被告所無爭執，並有原告之薪資單（本院卷一第65
    至82頁）、被告公司終止勞動契約通知函（本院卷一第83至
    87頁）、被告公司薪資/獎金辦法（本院卷一第135至138頁
    ）存卷可佐，堪認屬實。原告以被告公司係違法解僱，兩造
    間之僱傭關係應繼續存在，被告公司及被告職福會仍應給付
    上開各項金額，則為被告等所否認，並以前詞置辯。經查：
　㈠被告公司以原告違反工作規則第91條第1項第17款、勞基法第
    12條第1項第4款為由終止兩造間勞動契約，有無理由？
　⒈按勞動基準法第12條第1項第4款規定，勞工有違反僱傭契約
    或工作規則，情節重大者，雇主得不經預告終止契約。所謂
    「情節重大」係屬不確定之法律概念，不得僅就雇主所訂工
    作規則之名目條列是否列為重大事項作為決定之標準，須勞
    工違反僱傭契約或工作規則之具體事項，客觀上已難期待雇
    主採用解僱以外之懲處手段而繼續其僱傭關係，且雇主所為
    之懲戒性解僱與勞工之違規行為在程度上須屬相當，方符合
    上開勞動基準法規定之「情節重大」之要件。則勞工之違規
    行為態樣、初次或累次、故意或過失違規、對雇主及所營事
    業所生之危險或損失、勞雇間關係之緊密程度、勞工到職時
    間之久暫等，均得資為是否達到懲戒性解僱之衡量標準。
  ⒉被告公司於108年7月18日發給原告解僱通知函，敘明以原告
    丙○○「怠忽管理職守未阻止下屬違反法律及公司政策之行為
    ，並違法取得病患個人資料，違反對公司之業務、財務及其
    他直接或間接利益上應盡之忠誠義務，造成公司重大損害。
    台端所為，符合本公司工作規則第91條第1項第17款之解僱
    事由。本公司管理委員會已依勞基法第12條第1項第4款，認
    定台端違反工作規則情節重大...」、原告乙○○「違法取得
    病患個人資料，違反對公司之業務、財務及其他直接或間接
    利益上應盡之忠誠義務，造成公司重大損害。台端所為，符
    合本公司工作規則第91條第1項第17款之解僱事由。本公司
    管理委員會已依勞基法第12條第1項第4款，認定台端違反工
    作規則情節重大...」，有終止勞動契約通知函在卷可查（
    本院卷一第83至87頁）。
　⒊原告丙○○部分：
　　被告公司以原告丙○○「未阻止下屬違反法律及公司政策之行
    為，並違法取得病患個人資料」，惟僅提出107年10月1日寄
    件人為Tina、收件人為tcb610417@gmail.com 、mw00000000
    @gmail.com等人之電子郵件及檔案，並無寄件予原告丙○○之
    相關事證。且上開電子郵件之附件均為中南區相關風險管理
    週報表，而原告丙○○係北區業務副理，難認原告丙○○或其下
    屬有收受此電子郵件取得病患個人資料之事實。被告雖提出
    訴外人Iris與高秀卿之Line聯繫內容為據（本院卷一第425
    頁），惟高秀卿於對話中稱沒有幫忙整理新增病人的資料。
    雖高秀卿另提及「每週的報表都是私下給的」，但被告並無
    舉證證明高秀卿曾提供何種報表予Iris，亦未證明高秀卿曾
    提供何種報表予原告丙○○。縱高秀卿曾提及將VAP報表寄予I
    ris，惟被告亦無提出高秀卿所曾寄送之報表內容究竟如何
    ，亦未舉證VAP報表即為鉅杏公司週報表，難認確係關於病
    患個資之報表檔案。另被告提出訴外人Iris與劉雯琪間之Li
    ne訊息中，Iris詢問劉雯琪可否提供CRC報表予原告丙○○，
    然被告並未舉證CRC報表即為鉅杏公司週報表。縱認被告所
    述屬實，亦僅足認訴外人Iris持有該報表，並不足認係原告
    丙○○指示訴外人Iris所蒐集之資料。被告公司以原告丙○○「
    未阻止下屬違反法律及公司政策之行為，並違法取得病患個
    人資料」，然其亦未舉證Iris確為被告丙○○之下屬，被告所
    提出之電子郵件僅可得知訴外人Iris為中南區週報表之收件
    人，僅足認Iris所承辦應屬中南區相關業務，而原告丙○○擔
    任北區業務副理，實難認其對訴外人Iris確有指揮監督之職
    權，尚不足認原告丙○○有「未阻止下屬違反法令及公司政策
    行為」。且被告亦未能證明原告丙○○確有企圖影響醫師用藥
    等工作規則第91條第1項第17款「違反對公司之業務、財務
    、其他直接或間接利益上應盡之忠誠義務，情節重大」之事
    實，被告公司以此為由，依據勞基法第12條第1項第4款與原
    告丙○○終止勞動契約，要屬無據。
　⒋原告乙○○部分：
　⑴按個資法第2條第1款規定，個人資料：指自然人之姓名、出
    生年月日、國民身分證統一編號、...、病歷、醫療、基因
    、...健康檢查、...、聯絡方式、財務情況、社會活動及其
    他得以直接或間接方式識別該個人之資料。同法第6條第1項
    亦規定，有關病歷、醫療、基因、性生活、健康檢查及犯罪
    前科之個人資料，除有但書情形外，不得蒐集、處理或利用
    。另非公務機關對同法第6條第1項特殊個人資料以外一般個
    人資料之蒐集、處理應有特定目的，並符合同法第19條第1
    項一定要件（法律規定、契約關係、當事人同意、公益必要
    、通常來源、對當事人權益無害）。又個人資料之蒐集、處
    理或利用，應尊重當事人之權益，依誠實及信用方法為之，
    不得逾越特定目的之必要範圍，並應與蒐集之目的具有正當
    合理之關聯，同法第5條定有明文。如原告乙○○違法取得病
    患個人資料，自足生損害於病患資訊及隱私權，已違反國家
    法律禁止規定，依個資法第41條規定尚有罰則，則被告因此
    認定原告乙○○違反工作規則情節重大，依勞基法第12條第1
    項第4款規定，終止勞動契約，即非無據。被告主張原告乙○
    ○有收受訴外人鉅杏公司人員高秀卿（Tina@megacr.com.tw
    ）於107年10月1日傳送標題為「Stelara Status_ 中南區」
    之電子郵件及附加檔案，原告乙○○對於tcb610417@gmail.co
    m 為其使用之電子信箱並不爭執（本院卷一第515頁），是
    堪認原告乙○○應有收受上開電子郵件附件之電磁紀錄檔案資
    訊。經本院勘驗上開郵件所附加檔案「Stelara Status_中
    南區_00000000」其中⑴「519_林雅娟_Stelara風險管理週報
    表00000000」之excel檔案，該檔案中共8 個標籤頁，點選
    從左至右起算的第1 個的標籤頁，即被證5 的第1 份報表，
    該報表B 欄位病歷號欄，C 欄位為病人姓名欄，D 欄位為醫
    生姓名，I 核准日、J 欄位是IGRA送檢日、K 欄位是IGRA T
    B 報告回覆日（結果），L 為HBV 帶原、M 欄位是HCV 帶原
    資料，N 至R 欄是第一次到第五次注射日、S 欄是前，T 至
    AB欄位是第七次至第十五次注射日，AC欄位是近期返診日，
    AD欄位是治療前PASI、AE欄位是最近PASI，AF欄位是備註欄
    有該病患使用其他藥品紀錄資料。該excel 檔案從左自右起
    算的第1 、2 、3 、6 、8 個標籤頁內亦有記載與上開標籤
    頁相同之欄位以及相對應之資料。⑵檔名為「192_陳淑娟Ste
    lara_2018.09.30週報表」之excel 檔案，該檔案中共10個
    標籤頁，點選從左自右起算的第2 個的標籤頁，該報表A 欄
    位為病人號碼，B 欄位為醫生姓名，C 欄位是適應症PsO/Ps
    A ，D 、E 、F 、G 欄位分別為第一次評估日期、預備申請
    日、申請日以及核准日，H 、I 欄位分別為IGRA送檢日以及
    IGRA TB 報告回覆日（結果），J 、K 欄分別為HBV 、HCV 
    帶原資料，L欄至AJ欄是各次注射日期等，AK、AL欄分別為
    近期返診日以及最近PASI，各欄位下列有相對應之資訊，另
    AM備註欄則有該病患之資料，如23號病人「使用過E.6/24回
    診，主訴療效不佳，陳醫師表示予轉用HUMIRA> 轉用Cosent
    yx」、53號病人「沙童使用過H 。頭部改善不理想，常主訴
    關節痛，因關節疼痛厲害轉用simponi 」、55號病人「107/
    03/20 患者改看AIR OPD ，AIR 轉用Cosenty x 申請使用。
    退件理由: 患者自104 年6/24申請核准，迄今已滿2 年，應
    暫緩申請續用，且經比較前後照片，療效似乎不佳。」、86
    號病人「因在北部讀書，選擇就近就醫，轉至台北台安醫院
    」。該excel 檔案從左自右起算的第2 、3 、6 、7 、9 個
    標籤頁，亦有記載與上開標籤頁相同之欄位以及相對應之資
    料。⑶檔名為「Stelara Status_ 中南區_00000000 」檔案
    的其他22個excel 檔案中，隨機開啟其中修改日期為108 年
    9 月29日、檔名為「540_張慧玲_ Stelara 風險管理週報表
    _00000000」之excel 檔案，該檔案中共8個標籤頁，點選從
    左至右起算的第8 個標籤頁，A 欄位是病患號碼、B 欄位是
    第一次評估日期、C 欄位是預備申請日、D 欄位是申請日、
    E 欄位是核准日、F 欄位是IGRA TB 送檢日、G 欄位是IGRA
     TB 報告回覆日（結果）、H 、I 欄位分別為HBV 、HCV 帶
    原資料，J 欄位為近期返診日、K 欄位為最近PASI、大同1 
    病患L 欄第三行記載病患之前都在阮綜合醫院治療，自述吃
    藥導致肝指數高，阮綜合也無照光設備，故轉至大同醫院看
    診，再持續追蹤病患服藥和照光狀況，下方還有該名病患6
    月18日起至9 月20日之就診狀況（參見本院卷一第515至518
    頁）。查上開檔案內雖有記載醫生對病人用藥紀錄等相關資
    訊，然並無身分證字號、電話號碼或病歷號碼等得直接識別
    病患之個人資料，且原告乙○○僅為自然人，無法以合理、可
    能之方式容易追溯而間接辨識出報表內特定之病患個人，故
    尚難認原告乙○○有違法蒐集病患個資行為。
　⑵關於被告公司之解僱通知函所載原告乙○○「違反對公司之業
    務、財務及其他直接或間接利益上應盡之忠誠義務，造成公
    司重大損害」部分，被告公司另以原告違反IRPMA市場行銷
    規範、被告公司「嬌生全球資訊資產保護政策」(下稱IAPP
    ）中有關電子郵件及即時通訊使用政策」為由；惟IRPMA屬
    非營利性官方組織，其所制定之市場行銷規範，係針對參與
    開發性製藥研究協會之會員，規範會員公司在行銷銷售或配
    送產品時，必須以符合倫理規範方式執行，並非屬被告公司
    之工作規則。況本院已認定原告乙○○之行為並未達蒐集病患
    個人資料，被告亦未舉證原告乙○○因違法蒐集病患個資而為
    銷售藥品之行為，難認原告乙○○有違反對被告公司應盡之忠
    誠義務。又被告公司以原告乙○○未經核准使用私人郵件接收
    週報表，違反被告公司禁止員工使用私人信箱之「嬌生全球
    資訊資產保護政策」、「IAPP」有關電子郵件及即時通訊使
    用政策規定；然查上開規定之目的係為保護被告公司資訊資
    產，避免被告公司敏感資訊外洩或內部網路遭入侵，而禁止
    員工以私人電子信箱、即時通傳輸工作相關資訊，並非禁止
    員工以私人信箱、即時通傳送非業務之私人訊息。被告公司
    既認鉅杏公司所傳送予原告之週報表並非依據風險管理計畫
    應製作之附件，則非屬工作上相關資訊，且原告乙○○所接收
    之郵件內容並未達足以揭露病患個資之程度，其使用私人電
    子信箱收受私人郵件，難認悖於上開規定而違反其對被告公
    司應盡之忠誠義務。又被告告司亦未能證明原告乙○○有何違
    反義務，影響商譽對公司造成重大損害之事實，被告公司以
    原告乙○○違反工作規則情節重大，依據勞基法第12條第1項
    第4款終止勞動契約，並非合法。
　⒌綜上所述，被告公司終止兩造間勞動契約均不合法，兩造間
    僱用契約應仍存在，原告等請求確認兩造僱用關係存在，為
    有理由。
　㈡被告既不得依勞基法第12條第1項第4款終止兩造間勞動契約
    ，則是否已逾勞基法第12條第2項規定之30日之爭點，即無
    庸再予論述。
　㈢原告請求被告公司及被告職福會給付薪資、各項金額、提繳
    勞工退休金，有無理由？
　⒈按僱用人受領勞務遲延者，受僱人無補服勞務之義務，仍得
    請求報酬。但受僱人因不服勞務，轉向他處服勞務所取得之
    利益，僱用人得由報酬額內扣除之；債務人非依債務本旨實
    行提出給付者，不生提出之效力。但債權人預示拒絕受領之
    意思或給付兼需債權人之行為者，債務人得以準備給付之事
    情，通知債權人以代提出；債權人對於已提出之給付，拒絕
    受領或不能受領者，自提出時起，負遲延責任。民法第487
    條、第235條及第234條分別定有明文。再債權人於受領遲延
    後，需再表示受領之意，或為受領給付作必要之協力，催告
    債務人給付時，其受領遲延之狀態始得認為終了，在此之前
    ，債務人無須補服勞務之義務，仍得請求報酬（最高法院92
    年度台上字第1979號判決意旨參照）。查被告公司於108年7
    月18日通知原告終止兩造勞動契約，已預示自終止日起拒絕
    受領原告所提供之勞務，經原告丙○○、乙○○分別於108年7月
    19日、108年7月23日以存證信函通知被告公司受領勞務，被
    告公司均拒絕受領原告等提供勞務。足見原告等經被告公司
    表示拒絕受領其勞務，仍無去職之意，已將準備給付之事通
    知被告公司。兩造間勞動契約既仍存在，揆諸上開規定，應
    認被告公司受領勞務遲延，原告無補服勞務義務，仍得請求
    被告公司自108年7月19日起至復職日止應給付薪資。又按雇
    主應為適用勞退條例之勞工，按月提繳退休金，儲存於勞工
    保險局設立之勞退專戶。雇主每月負擔之勞工退休金提繳率
    ，不得低於勞工每月工資6%。雇主應提繳及收取之退休金數
    額，由勞保局繕具繳款單於次月25日前寄送事業單位，雇主
    應於月底前繳納。勞退條例第6條第1項、第14條第1項、第1
    9條第1項分別定有明文。另依同條例第31條第1項規定，雇
    主未依該條例之規定按月提繳或足額提繳勞工退休金，致勞
    工受有損害者，勞工得向雇主請求。
　⒉原告丙○○部分：   
　⑴被告公司對於原告丙○○每月領取之薪資及獎金、提繳勞退金
    之金額並未爭執（見本院卷二第332頁），並有薪資單（本
    院卷一第65至73頁）、工作規則、薪資/獎金辦法存卷可按
    ；依據被告公司工作規則第56條「本公司於營業年度終了給
    予員工1個月本薪之年終獎金，服務未滿1年者，獎金依比例
    計算...」，堪認此部分乃屬年度經常性給與。原告丙○○請
    求被告公司自108年7月19日起至復職之日止，按月於每月最
    末工作日給付128,690元（含本薪110,890元、伙食費5,000
    元、汽車津貼11,000元、電話津貼1,800元）；並應給付108
    年度年終獎金差額50,432元，及自110年起按年於每年1月2
    日給付相當於1個月本薪之年終獎金110,890元；及各自應給
    付翌日起至清償日止，按年息百分之5計算之利息，應屬有
    據，應予准許。另依勞基法施行細則第10條第3款規定，春
    節、端午節、中秋節給與之節金非屬工資；另勞動節禮金性
    質應與節金相同，則其性質亦非屬工資；從而，端午節、中
    秋節、勞動節禮金之性質既非屬工資，則原告丙○○請求被告
    給付上開禮金，即無理由。
  ⑵次查原告丙○○於遭被告公司非法解僱前，被告公司每月應提
    繳至原告勞退專戶之勞退金為7,902元，而原告丙○○經被告
    公司於108年7月18日終止勞動契約，被告公司未再為原告丙
    ○○提繳勞退金至原告勞退專戶，惟兩造間僱傭關係不因此而
    終止，已認定如前，依照首開規定，原告丙○○得請求被告自
    108年7月19日起至復職之日止，按月提繳7,902元至原告丙○
    ○之勞退專戶。
　⑶又依被告公司優惠提撥辦法之規定，員工每自願提撥1％至勞
    退專戶時，被告公司按本薪相對提撥百分之0.75至被告公司
    設立之優惠提撥帳戶，此亦為被告公司所無爭執，並有薪資
    單、薪資/獎金辦法在卷可查，惟原告丙○○既未繼續提撥勞
    退金，則其請求被告公司按月提撥4,990元（110,890×0.06×
    0.75＝4,990）至其優惠提撥帳戶，難認有理由。
　⑷另被告職福會依據工作規則辦理福利事項（本院卷一第112頁
    ），被告職福會於勞動節發放2,800元禮金、端午節及中秋
    節各3,000元禮金、生日禮金1,000元、年終發放百貨公司禮
    券24,000元，此為被告職福會所無爭執（本院卷二第332頁
    ）；惟上開禮金均屬被告職福會辦理之福利措施，而非由原
    告丙○○所提供之勞務數量、內容決定，顯與勞務之提供無對
    待給付關係，況原告丙○○既未繳納福利金，即無從請求此等
    屬恩惠性質之給與。則原告丙○○請求被告職福會按年發放上
    開禮金、禮券，即屬無據，不應准許。
  ⒊原告乙○○部分：   
　⑴被告公司對於原告乙○○每月領取之薪資、提繳勞退金之金額
    並未爭執（見本院卷二第332頁），並有薪資單（本院卷一
    第75至82頁）、工作規則、薪資/獎金辦法存卷可按；依據
    被告公司工作規則第56條「本公司於營業年度終了給予員工
    1個月本薪之年終獎金，服務未滿1年者，獎金依比例計算..
    .」，足認此部分應屬年度經常性給與，原告乙○○請求被告
    公司自108年7月19日起至復職之日止，按月於每月最末工作
    日給付170,870元（含本薪164,070元、伙食費5,000元、電
    話津貼1,800元）；並應給付108年度年終獎金差額74,618元
    ，及自110年起按年於每年1月2日給付相當於1個月本薪之年
    終獎金164,070元，核屬有據，應予准許；另依勞基法施行
    細則第10條第3款規定，春節、端午節、中秋節給與之節金
    非屬工資；另勞動節禮金性質應與節金相同，則其性質亦非
    屬工資；從而，端午節、中秋節、勞動節禮金之性質既非屬
    工資，則原告請求被告給付上開禮金，即無理由。
  ⑵查原告乙○○於遭被告公司非法解僱前，被告公司每月應提繳
    至原告勞退專戶之勞退金為9,000元，而原告乙○○經被告公
    司於108年7月18日終止勞動契約，被告公司未再為原告乙○○
    提繳勞退金至原告勞退專戶，惟兩造間僱傭關係不因此而終
    止，已認定如前，依照首開規定，原告乙○○得請求被告自10
    8年7月19日起至復職之日止，按月提繳9,000元至原告乙○○
    之勞退專戶。
　⑶又依被告公司優惠提撥辦法之規定，員工每自願提撥1％至勞
    退專戶時，被告公司按本薪相對提撥百分之0.75至被告公司
    設立之優惠提撥帳戶，此為被告公司所無爭執，並有薪資單
    、薪資/獎金辦法在卷可查，惟原告乙○○既未繼續提撥勞退
    金，則其請求被告公司按月提撥7,383元（164,070×0.06×0.
    75＝7,383）至其優惠提撥帳戶，為無理由，不應准許。
　⑷另被告職福會依據工作規則辦理福利事項（本院卷一第112頁
    ），被告職福會於勞動節發放2,800元禮金、端午節及中秋
    節各3,000元禮金、生日禮金1,000元、年終發放百貨公司禮
    券24,000元，此為被告職福會所無爭執（本院卷二第332頁
    ）；惟上開禮金均屬被告職福會辦理之福利措施，而非由原
    告乙○○所提供之勞務數量、內容決定，顯與勞務之提供無對
    待給付關係，況原告乙○○既未繳納福利金，即無從請求此等
    屬恩惠性質之給與，則其請求被告職福會按年發放上開禮金
    、禮券，即屬無據，不應准許。
　⑸原告乙○○因被告公司受領勞務遲延，自109年5月4日起受僱於
    美吾華股份有限公司，每月薪資為85,000元，有薪資明細、
    勞工保險被保險人投保資料表等件存卷可稽。此部分之收入
    既係原告乙○○轉向他處服勞務所取得，且前揭收入之期間將
    持續至被告公司准許原告復職之日止，則被告公司自109年5
    月4日起至原告復職之日止，每月應給付之薪資額，自應逐
    月扣除原告乙○○於他處服勞務之收入。從而，原告乙○○請求
    被告公司給付自108年7月19日起至復職之日止，按月於每月
    最末工作日給付如附表「被告公司應給付之薪資」欄所示金
    額，及各自如附表「利息起算日」欄所示之日起至清償日止
    ，按週年利率5%計算之遲延利息，為有理由，應予准許，至
    逾上開範圍之請求，即乏所據，應予駁回。
五、綜上所述，被告公司終止兩造間之勞動契約為不合法，兩造
    間之僱傭關係仍屬存在，則㈠原告丙○○請求確認兩造間僱傭
    關係存在，㈡原告丙○○依兩造間勞動契約之約定，請求被告
    公司給付自108年7月19日起至原告丙○○復職日止，按月於每
    月最末工作日給付128,690元，及自各期應給付之翌日起至
    清償日止，按年息百分之5計算之利息；㈢依兩造間勞動契約
    之約定，請求被告公司給付108年度之年終獎金差額50,432
    元，及自109年1月3日起至清償日止，按年息百分之5計算之
    利息；及自110年1月起至原告復職日止，按年於每年1月2日
    給付原告丙○○110,890元，及自應給付之翌日（即每年1月3
    日起）至清償日止，按年息百分之5計算之利息；㈣依勞退條
    例請求被告公司自108年7月19日起至復職日止，按月提繳7,
    902元至原告丙○○之勞退專戶㈤原告乙○○請求確認兩造間僱傭
    關係存在，㈥原告乙○○依兩造間勞動契約之約定，請求被告
    公司給付自108年7月19日起至復職日止，按月於每月最末工
    作日給付如附表「被告公司應給付之薪資」欄所示金額，及
    各自如附表「利息起算日」欄所示之日起至清償日止，按年
    息百分之5計算之利息；㈦原告乙○○依兩造間勞動契約之約定
    ，請求被告公司給付108年度之年終獎金差額74,618元，及
    自109年1月3日起至清償日止，按年息百分之5計算之利息；
    及自110年1月起至原告乙○○復職日止，按年於每年1月2日給
    付原告乙○○164,070元，及自各期應給付之翌日（即每年1月
    3日起）至清償日止，按年息百分之5計算之利息；㈧依勞退
    條例請求被告公司自108年7月19日起至復職日止，按月提繳
    9,000元至原告乙○○之勞退專戶；均為有理由，應予准許；
    至原告逾此範圍之請求，均無理由，應予駁回。本院就原告
    上開㈡、㈢、㈣ ㈥、㈦、㈧給付請求部分，為被告公司敗訴之判
    決，爰依勞動事件法第44條第1項規定，依職權宣告假執行
    ，並依同條第2項規定，定相當擔保金額，宣告被告公司得
    供擔保免為假執行。至原告敗訴部分，其假執行之聲請失所
    依據，不應准許。
六、本件事證已臻明確，兩造其餘之攻擊防禦方法及所提證據，
    於判決結果不生影響，爰不逐一論駁，併此敘明。
七、訴訟費用負擔之依據：民事訴訟法第79條。 　　
中　　華　　民　　國　　111 　年　　1 　　月　　28　　日
                    勞動法庭    法　官　薛嘉珩
以上正本係照原本作成。
如對本判決上訴，須於判決送達後20日內向本院提出上訴狀。如委任律師提起上訴者，應一併繳納上訴審裁判費。
中　　華　　民　　國　　111 　年　　1 　　月　　28　　日
                                書記官  范國豪
附表：
 應給付日 原告乙○○按月得請求之薪資  應扣除於他處服勞務所得之金額 被告公司應給付之薪資 利息起算日 （計算至清償日   止按週年利率  5%計算之利息） 108年7月19日至109年5月3日 按月於每月最末工作日 170,870元 0元 170,870元/月 按月於每月應給付之翌日 109年5月4日迄原告復職日止 按月於每月最末工作日 170,870元 85,000元 85,870元/月 同上